【裁判字號】    88,易,3527
【裁判日期】    890815
【裁判案由】    贓物
【裁判全文】
臺灣臺中地方法院刑事判決                       八十八年度易字第三五二七號
    公訴人  台灣台中地方法院檢察署檢察官
    被  告  甲○○
右列被告因贓物案件，經檢察官提起公訴（八十八年度偵字第一八九五六號），本院
判決如左：
    主  文
甲○○收受贓物，處有期徒刑陸月，如易科罰金，以參百元折算壹日。
    事  實
一、甲○○前於民國（下同）八十一年間，因違反肅清煙毒條例等案件，經本院判處
    有期徒刑三年十月，復因違反麻醉藥品管理條例案件，經判處有期徒刑五年六月
    確定，嗣經定執行刑為九年四月，甫於八十五年五月十五日假釋出監（尚未執行
    完畢）。於假釋中，仍不知悔改，明知姓名年籍不詳綽號「阿義」之成年男子所
    持有，車牌號碼ＪＮＲ─一九六號重型機車係來歷不明之贓物（經查原為劉木池
    所有，由劉彥彰使用，於八十八年八月四日凌晨二時許，在台中市○○路○段五
    ０二號前為不詳之人所竊），竟於八十八年八月十六日晚上七時許，在台中市中
    山公園平等 街口側門予以借用收受，供己代步之用。嗣於同年月十八日凌晨三?
    三十分許，甲○○與友人陳萬興（另為不起訴處分）騎乘上揭機車，途經台中市
    ○○路、篤行街口，為警盤查而查獲。
二、案經台中市警察局第一分局報請台灣台中地方法院檢察署檢察官偵查起訴。
    理  由
一、訊據被告甲○○固坦承於右揭時地，向綽號「阿義」之男子借用上揭機車之事實
    ，惟矢口否認有贓物之認識，辯稱：該車係伊向「阿義」借來代步用，借用時不
    知是贓車云云。惟查：前開車號ＪＮＲ─一九六號之重型機車為劉木池所有（由
    劉彥彰使用），於八十八年八月四日凌晨二時許，在台中市○○路○段五０二號
    前失竊等情，業經被害人劉彥彰於警訊中證述綦詳，並有車輛竊盜、車牌失竊資
    料個別查詢報表─查詢車輛認可資料及贓物保管收據各一紙附卷可資佐證，是該
    機車確屬贓物無誤。而按正當來源之車輛必有行車執照或其他來源證件，而騎乘
    機車應隨身攜帶行車執照，以備檢查俾證明其機車來源係合法，此乃騎機車最基
    本之常識，為一般人所熟知，自亦為被告所知悉。本案被告供承其不知「阿義」
    之姓名住所，原約定一星期還車云云，顯然其與「阿義」並非熟識，亦非臨時短
    暫借用該車，則其於收受上開機車時，何以未要求「阿義」連同行車執照一併交
    付以備檢查，竟甘冒危險而予收受該機車使用，顯然其已具有贓物之認識，至為
    明顯。被告空言否認而為上開辯解，顯係卸責之詞，不足採信，其犯行洵堪認定
    。另被告雖於本院調查時供稱上開機車是在八十八年八月十六日白天向「阿義」
    借來的，詳細時間忘記了云云，然查被告於警訊、偵查時均供稱係於同日晚上七
    時許借得，而按警訊、偵查時距案發時間較近，記憶較為清晰，自應以被告於警
    、偵訊時所供借車時間為可採，附此敘明。
二、核被告所為，係犯刑法第三百四十九條第一項之收受贓物罪。爰審酌被告素行不
    端、有多次前科，有本院被告全國前案紀錄表在卷可稽，仍不知悔改，於假釋期
    間再度犯罪，犯罪後猶飾詞否認犯行，顯無悔意等一切情狀，量處如主文所示之
    刑，並諭知易科罰金之折算標準。
三、移送併辦意旨另以：被告甲○○明知真實姓名年籍不詳綽號「阿堂」之男子所持
    有，車牌號碼ＨＦＫ─四七一號機車係來歷不明之贓物，竟於八十九年四月六日
    早上八時三十分許，在台中市○區○○街第一市場予以借用收受，供己代步之用
    。嗣於同年五月九日上午十時五十分許，其騎乘上揭機車，途經台中市○○路旁
    時為警查獲，因認被告此部分亦涉犯刑法第三百四十九條第一項之贓物罪嫌云云
    。
四、惟按犯罪事實應依証據認定之，無証據不得推定犯罪事實，刑事訴訟法第一百五
    十四條定有明文。此項禁止推定罪狀之法則，並非僅為被告個人之訴訟利益而設
    ，尤其重在發現真實以求國家刑罰權之正確行使。而按持有贓物，在社會生活經
    驗上，合理上原因非一，或竊盜、搶奪、詐欺、拾得遺失物或故買贓物等犯罪手
    段均有可能，所犯構成要件各不相同，如無証據証明其犯各該罪行，實無從任意
    推定，致違刑事訴訟發現真實之原則。本案被告辯稱其持有上開ＨＦＫ─四七一
    號機車係其於八十九年四月六日早上向綽號「阿堂」之男子借得，惟查上開機車
    係於八十九年四月十七日在台中市○○街一三二之一號前為不詳之人所竊之情，
    業據証人即該機車所有人乙○○於警訊及本院審理時到庭証稱甚明，並有車輛竊
    盜、車牌失竊資料個別查詢報表─查詢車輛認可資料一紙在卷可資佐証，則被告
    所辯於同年四月六日向「阿堂」借得該車云云顯有重大瑕疵，復參以其始終未能
    提供該「阿堂」者之年籍資料供本院查核，足認其所辯向他人借得該車乙節顯有
    可疑，不足採信，即無從因此推認其收受贓物罪行。至其是否涉有竊盜等犯行，
    因與本案之犯罪構成要件有異，非本案起訴效力所及，本院不得就此予以審理，
    應由檢察官另行處理，附此敘明。
據上論斷，應依刑事訴訟法第二百九十九條第一項前段，刑法第三百四十九條第一項
、第四十一條，罰金罰鍰提高標準條例第一條前段、第二條判決如主文。
中      華      民      國    八十九      年      八      月  十五    日
                                      臺灣臺中地方法院刑事第二庭
                                          法  官    吳  幸  芬
右正本證明與原本無異。
如不服本判決，應於判決送達後十日內向本院提出上訴狀，上訴於臺灣高等法院臺中
分院( 須附繕本 )。
                                          書記官
中      華      民      國      八十九      年      八      月  十五    日
刑法第三百四十九條
收受贓物者，處三年以下有期徒刑、拘役或五百元以下罰金。
搬運、寄藏、故買贓物或為牙保者，處五年以下有期徒刑、拘役或科或併科一千元以
下罰金。
因贓物變得之財物，以贓物論。


司法院資訊處製作；財團法人民間司法改革基金會備份。
